臺灣高等法院民事裁定　　　　　　　　　100年度抗字第659號
　　抗　告　人　魏明仁
　　相　對　人　合作金庫銀行股份有限公司
　　法定代理人　劉燈城
上列當事人間分配表異議之訴事件，抗告人對於中華民國100年3
月31日臺灣板橋地方法院100年度重訴字第62號所為裁定提起抗
告，本院裁定如下：
    主  文
抗告駁回。
抗告費用由抗告人負擔。
    理  由
一、原裁定意旨略以：「原告（即本件之抗告人）未自分配期日
    即民國（下同）99年6月24日起10日內提起分配表異議之訴
    ，已生撤回對分配表聲明異議之效果，自不得提起分配表異
    議之訴。本件起訴程序不備法定要件而不合法，應由本院依
    職權裁定駁回之。」等語。
二、抗告意旨略以：「台灣金融資產服務股份有限公司（下稱金
    拍公司）於99年6月2日製作分配表（下稱系爭分配表），並
    定於99年6月24日為分配期日，抗告人收受系爭分配表後於9
    9年6月21日提出異議，相對人於99年11月24日收受金拍公司
    轉知抗告人對系爭分配表異議後，相對人另於99年11月29日
    具狀陳報表示不同意，金拍公司再轉知抗告人應於10日內提
    起分配表異議之訴，故應類推適用強制執行法第41條第4項
    規定，抗告人於99年12月15日收受該起訴通知後，即於10日
    內之99年12月22日提起本件分配表異議之訴，並無不當。另
    相對人於99年11月24日收受金拍公司轉知抗告人對系爭分配
    表異議後，相對人遲於99年11月29日始具狀表示不同意，顯
    亦逾表示反對之3日期間，應類推適用強制執行法第40條之1
    第2項規定，視為同意抗告人之異議。原審未查，逕以起訴
    程序欠缺法定要件而不合法，裁定駁回抗告人之訴，實有不
    當。爰求廢棄原裁定，發回原法院更為審理。」等語。
三、按「債權人或債務人對於分配表所載各債權人之債權或分配
    金額有不同意者，應於分配期日1日前，向執行法院提出書
    狀，聲明異議。執行法院對於異議認為正當，而到場之債務
    人及有利害關係之他債權人不為反對之陳述或同意者，應即
    更正分配表而為分配。異議未終結者，為異議之債權人或債
    務人，得向執行法院對為反對陳述之債權人或債務人提起分
    配表異議之訴。聲明異議人未於分配期日起10日內向執行法
    院為起訴之證明者，視為撤回其異議之聲明」，強制執行法
    第39條第1項、第40條第1項、第41條第1項前段、第3項前段
    。又按被異議之債權人及債務人既均未於分配期日到場，應
    視為不同意更正分配表（民事法律專題研究（十七）－司法
    院司法業務研究會第37期第13則，84年4月出版，第194頁參
    照）。異議程序既未終結，異議人無待執行法院通知，即應
    於分配期日起10日內向執行法院為起訴之證明，此為異議人
    之法定義務，違反即發生異議視為撤回之法律效果。執行程
    序貴在迅速，執行法院依法無將異議狀通知被異議人之義務
    ，且利害關係人於收受通知後是否為同意或反對陳述、將於
    何時為同意或反對陳述均陷於不確定之狀態，嚴重影響分配
    程序之迅速及安定。（臺灣高等法院暨所屬法院99年法律座
    談會民執類提案第16號研討結果參照）。
四、經查，原法院93年度執木字第114號委託金拍公司以96年度
    板金拍二字第114號拍賣債務人新亞電器股份有限公司（下
    稱新亞公司）不動產，經第三人拍定後，金拍公司定於99年
    6月24日實行分配，抗告人於99年6月21日具狀就系爭分配表
    聲明異議，認應將次序第90所列抗告人債權金額新台幣2,67
    5萬4,718元，應更正列入次序第12、14之內優先分配，惟分
    配期日僅有抗告人到場，債務人新亞公司及被異議人即相對
    人並未到場（見原法院卷第80至81頁、第97-100頁、第101
    頁）。是被異議之債權人及債務人均未於分配期日到場，金
    拍公司亦未更正系爭分配表，異議程序既未終結，異議人無
    待金拍公司通知，即應於分配期日99年6月24日起算10日內
    向金拍公司為起訴之證明，此為異議人之法定義務，違反即
    發生異議視為撤回之法律效果，故抗告人未於分配期日起10
    日內向金拍公司為起訴之證明，依上開說明，視為撤回其異
    議之聲明。抗告人於99年12月22日始提起本件分配表異議之
    訴，自屬起訴不備其他要件，應依民事訴訟法第249條第1項
    第6款規定裁定駁回。抗告意旨謂：金拍公司轉知抗告人應
    於10日內提起分配表異議之訴，應類推適用強制執行法第41
    條第4項規定，抗告人於99年12月15日收受該起訴通知後，
    即於10日內之99年12月22日，提起本件分配表異議之訴，並
    無不當；相對人於99年11月24日收受金拍公司轉知抗告人對
    系爭分配表異議後，相對人遲於99年11月29日始具狀表示不
    同意，顯亦逾表示反對之3日期間，應類推適用強制執行法
    第40條之1第2項規定，視為同意抗告人之異議云云。惟抗告
    人對系爭分配表提出異議後，金拍公司並未更正系爭分配表
    ，自無強制執行法第40條之1及第41條第4項規定之適用或類
    推適用。況執行程序貴在迅速，執行法院或金拍公司依法無
    將異議狀通知被異議人之義務。綜上，原法院裁定駁回抗告
    人分配表異議之訴，於法並無不合。抗告意旨仍執前詞指摘
    原裁定不當，求予廢棄，為無理由，應予駁回。
五、據上論結，本件抗告為無理由，爰裁定如主文。
中    華    民    國   100    年    5     月    20    日
                    民事第十三庭
                        審判長法  官  蕭艿菁
                              法  官  林麗玲
                              法  官  賴劍毅
正本係照原本作成。
本裁定除以適用法規顯有錯誤為理由外，不得再抗告。如提起再
抗告，應於收受後10日內委任律師為代理人向本院提出再抗告狀
。並繳納再抗告費新台幣１千元。
中    華    民    國   100    年    5     月    20    日
                              書記官  黃千鶴